臺灣桃園地方法院刑事判決
111年度原訴字第7號
公  訴  人  臺灣桃園地方檢察署檢察官
被      告  林詠譯






指定辯護人  公設辯護人廖彥傑
上列被告因違反毒品危害防制條例案件，經檢察官提起公訴（11
0年度偵字第30874號），本院判決如下：
    主  文
林詠譯販賣第二級毒品，共貳罪，各處有期徒刑貳年捌月，應執
行有期徒刑參年貳月。
扣案甲基安非他命壹包（毛重零點捌壹公克）沒收銷燬。扣案手
機壹支（IMEI：000000000000000）沒收。未扣案之犯罪所得新
臺幣伍仟元沒收，於全部或一部不能沒收或不宜執行沒收時，追
徵其價額。
    事  實
一、林詠譯明知甲基安非他命為毒品危害防制條例第2條第2項第
    2款所列管之第二級毒品，非經許可，不得販賣，竟意圖牟利
    ，基於販賣第二級毒品之犯意，以其手機（IMEI：00000000
    0000000）之LINE通訊軟體與盧文賢聯繫後，於民國110年8
    月3日晚間某時，在桃園市○○區○○路000號6樓貴都城市商旅
    某號房，以新臺幣（下同）2,500元之價格，販賣甲基安非
    他命約1公克予盧文賢。又基於販賣第二級毒品之犯意，以
    上開手機之LINE通訊軟體與盧文賢聯繫後，於同年8月9日晚
    間7時40分，在上址貴都城市商旅602房內，以2,500元之價
    格，販賣甲基安非他命約1公克予盧文賢。嗣警於同年8月9
    日晚間8時許，至上址貴都城市商旅602房執行臨檢勤務，發
    現林詠譯、盧文賢均在房內，林詠譯另案通緝中，並當場扣
    得甲基安非他命1包（毛重0.81公克）、安非他命吸食器1組
    及林詠譯之上開手機1支。
二、案經桃園市政府警察局中壢分局報告臺灣桃園地方檢察署檢
    察官偵查後起訴。
    理  由
一、證據能力部分：
  ㈠按被告以外之人於審判外之言詞或書面陳述，除法律有規定
    者外，不得作為證據，刑事訴訟法第159條第1項固有明文；
    惟被告以外之人於審判外之陳述，雖不符同法第159條之1至
    之4規定，而經當事人於審判程序同意作為證據，法院審酌
    該言詞陳述或書面陳述作成時之情況，認為適當者，亦得為
    證據；當事人、代理人或辯護人於法院調查證據時，知有第
    159條第1項不得為證據之情形，而未於言詞辯論終結前聲明
    異議者，視為有前項之同意，同法第159條之5亦定有明文。
    查本件公訴人、被告林詠譯及其辯護人於本院準備程序時均
    不爭執本院所引用之供述證據之證據能力（見本院原訴字卷
    第51頁），且於本院言詞辯論終結前均未聲明異議，經審酌
    本院所引用之供述資料作成時之情況，核無違法取證或其他
    瑕疵，認為以之作為證據為適當，均得做為證據。
  ㈡至於本判決所引用之非供述證據部分，與本案均有關連性，
    亦無證據證明係實施刑事訴訟程序之公務員以不法方式所取
    得，依刑事訴訟法第158條之4規定反面解釋，亦具證據能力
    。
二、認定犯罪事實之證據及理由：
  ㈠上開犯罪事實，業據被告林詠譯迭於警詢、偵訊及本院審理
    中均坦承不諱，核與證人盧文賢於警詢及偵查中證述相符（
    見偵字卷第55至67頁、第201至203頁、第221至222頁），並
    有桃園市政府警察局中壢分局搜索扣押筆錄、扣押物品目錄
    表、扣押物品收據、桃園市政府警察局中壢分局真實姓名與
    尿液、毒品編號對照表、毒品案現場照片暨對話紀錄截圖在
    卷可稽（見偵字卷第75至89頁、第111至125頁），而扣案之
    甲基安非他命1包，經鑑定含有第二級毒品甲基安非他命成
    分，此有臺北榮民總醫院110年9月6日北榮毒鑑字第C000000
    0號毒品成分鑑定書在卷可考（見偵字卷第237頁），足認被
    告前開具任意性之自白與上揭事實相符，應堪採信。
  ㈡按販賣毒品之行為，本無一定之公定價格，是其各次買賣之
    價格，當亦各有差異，或因供需雙方資力、關係深淺、需求
    數量、貨源充裕與否、販賣者對於資金之需求如何即殷切與
    否，以及政府查緝之態度等，進而為各種不同之風險評估，
    繼為機動性之調整，是其價格標準，自非一成不變，然其所
    圖利益之非法販賣行為目的，並無二致。又毒品之非法交易
    ，向為政府查禁森嚴且重罰不寬貸，為一般民眾普遍所認知
    ，衡諸常情，倘非有利可圖，殊無甘冒重刑、自陷囹圄而任
    意將自身已取得之毒品，以原來取得之價、量讓與他人，令
    自己處於遭重罰高度風險之理，從而，舉凡其有償交易，除
    足反證其確另基於某種非圖利本意之關係外，尚無從僅因無
    法查悉其買進、賣出之差價，而諉無營利之意思，或阻卻販
    賣犯行之追訴。查被告於本院審理時稱：我算是幫盧文賢買
    ，賺自己吃的量等語（見本院原訴字卷第50頁），顯見被告
    確有從中營利之意圖及事實，灼然甚明。
  ㈢從而，本件事證明確，被告上開犯行洵堪認定，應依法論罪
    科刑。
三、論罪科刑：
　㈠按甲基安非他命為毒品危害防制條例第2條第2項第2款所定之
    第二級毒品，故核被告所為，係犯毒品危害防制條例第4條
    第2項之販賣第二級毒品罪。被告各次販賣甲基安非他命行
    為前，分別持有甲基安非他命之低度行為，均為其後各次販
    賣甲基安非他命之高度行為所吸收，均不另論罪。又其所犯
    2次販賣第二級毒品罪間，犯意各別，行為互異，應分論併
    罰。
　㈡加重及減輕之事由：
　⒈按犯第4條至第8條之罪於偵查及歷次審判中均自白者，減輕
    其刑，毒品危害防制條例第17條第2項定有明文。被告就上
    開販賣第二級毒品犯行，於偵查及審判中均自白，揆諸上開
    規定，應減輕其刑。
　⒉按犯罪之情狀顯可憫恕，認科以最低刑度仍嫌過重者，得酌
    量減輕其刑，刑法第59條定有明文。所謂顯可憫恕，係指被
    告犯罪之犯行有情輕法重之情，在客觀上足以引起一般同情
    ，處以法定最低刑度仍失之過苛，尚堪憫恕之情形而言。而
    販賣第二級毒品之法定刑為無期徒刑或10年以上有期徒刑，
    然同為販賣第二級毒品之人，其原因動機不一，犯罪情節未
    必盡同，或有大盤毒梟者，亦有中、小盤之分，其販賣行為
    所造成危害社會之程度自屬有異，法律科處此類犯罪，卻同
    為無期徒刑或10年以上有期徒刑，不可謂不重。於此情形，
    自非不可依客觀之犯行與主觀之惡性二者加以考量其情狀，
    是否有可憫恕之處，適用刑法第59條之規定酌量減輕其刑，
    期使個案裁判之量刑，能斟酌至當，符合比例原則。查被告
    上開2次販賣第二級毒品犯行，雖助長毒品流通，戕害國人
    身體健康，行為固有不該，惟其所販賣毒品數量不多，價金
    均為2,500元，販賣對象僅有證人盧文賢1人，尚非販毒之大
    盤或中盤所可比擬，雖經適用上開規定予以減輕其刑後，仍
    屬嚴苛，在客觀上足以引起社會一般人之同情，確有情輕法
    重之失衡情狀，爰依刑法第59條規定酌減其刑。
　⒊至被告構成累犯之事實及應加重其刑之事項，均應由檢察官
    主張並具體指出證明之方法後，經法院踐行調查、辯論程序
    ，方得作為論以累犯及是否加重其刑之裁判基礎，有最高法
    院刑事大法庭110年度台上大字第5660號裁定可供參考。查
    公訴意旨以被告前因施用第二級毒品案件，經本院以109年
    度壢原簡字第72號判決判處6月確定，於110年1月2日徒刑執
    行完畢出監，並提出該判決作為被告應依累犯加重其刑之證
    據，惟依上述大法庭裁定及司法院釋字第775號解釋意旨，
    本案尚難僅憑上開判決，率認被告有特別惡性或刑罰感應力
    薄弱之情況，要難論以累犯而應加重其刑，但列為刑法第57
    條第5款所定「犯罪行為人之品行」之審酌事項（詳後述）
    ，附此敘明。
　㈢爰以行為人之責任為基礎，審酌被告前有詐欺、違反毒品危
    害防制條例之科刑及執行紀錄，此有臺灣高等法院被告前案
    紀錄表1份在卷可考，素行非佳，被告無視國家對於杜絕毒
    品犯罪之禁令，竟為圖私利販賣甲基安非他命，非僅施用者
    之生命、身體將可能受其侵害，社會、國家之法益亦不能免
    ，為害之鉅，當非個人一己之生命、身體法益所可比擬，應
    予非難，惟念其犯後始終坦承犯行，態度尚可，兼衡其於警
    詢中自陳高中畢業之智識程度、現為服務業及家庭經濟狀況
    小康之生活狀況（見偵字卷第17頁），暨其犯罪目的、手段
    、販賣次數、數量及所獲利益等一切情況，分別量處如主文
    所示之刑，並定其應執行之刑如主文所示，以資懲儆。
四、沒收：
　㈠按查獲之第一級、第二級毒品，不問屬於犯罪行為人與否，
    均沒收銷燬之，毒品危害防制條例第18條第1項前段定有明
    文。查扣案之第二級毒品甲基安非他命1包（毛重0.81公克
    ），經鑑驗結果，檢出第二級毒品甲基安非他命成分，業如
    上述，是不問屬於犯罪行為人與否，均應依毒品危害防制條
    例第18條第1項前段規定，宣告沒收銷燬之。又包裹上開毒
    品之包裝袋，袋上仍會殘留微量毒品而無法將之完全析離，
    是就該包裝袋，亦應依法併宣告沒收銷燬。至鑑驗用罄之毒
    品既已滅失不復存在，爰不另為沒收銷燬之諭知。
　㈡次按供犯罪所用、犯罪預備之物或犯罪所生之物，屬於犯罪
    行為人者，得沒收之。但有特別規定者，依其規定，刑法第
    38條第2 項定有明文。查扣案手機1支（IMEI：00000000000
    0000），係被告所有、用以與證人盧文賢聯繫販賣毒品所用
    之物等情，業據被告於審理時供述甚詳（見本院原訴字卷第
    50、96頁），爰依上開規定宣告沒收。
　㈢再按犯罪所得，屬於犯罪行為人者，沒收之；其沒收，於全
    部或一部不能沒收或不宜執行沒收時，追徵其價額；犯罪所
    得，包括違法行為所得、其變得之物或財產上利益及其孳息
    ，刑法第38條之1第1 項前段、第3項、第4項分別定有明文
    。而販賣毒品所得之對價，不問其中成本若干，利潤多少，
    均應全部諭知沒收，貫徹政府查禁煙毒之決心，以符立法本
    旨（最高法院95年度台上字第3133號判決參照）。是被告販
    賣毒品予證人盧文賢所收取之5,000元（每次2,500元，共2
    次），屬被告之犯罪所得，應依上開規定宣告沒收之，於全
    部或一部不能沒收或不宜執行沒收時，追徵其價額。
據上論斷，應依刑事訴訟法第299條第1項前段，判決如主文。
本案經檢察官許炳文提起公訴，經檢察官范玟茵到庭執行職務。
中　　華　　民　　國　　111 　年　　6 　　月　　17　　日
            刑事第十四庭  審判長  法　官　    江德民
　　　　　　
　　　　　　                      法  官      吳天明
　　　　　　
　　　　　　                      法  官      劉得為
以上正本證明與原本無異。
如不服本判決應於收受判決後20日內向本院提出上訴書狀，並應
敘述具體理由。其未敘述上訴理由者，應於上訴期間屆滿後20日
內向本院補提理由書(均須按他造當事人之人數附繕本)「切勿逕
送上級法院」。
　　　　　　　　　　　　　　　    書記官　　　林思妤　　
中　　華　　民　　國　　111 　年　　6 　　月　　17　　日
附錄本案論罪科刑依據之法條：
毒品危害防制條例第4條
製造、運輸、販賣第一級毒品者，處死刑或無期徒刑；處無期徒
刑者，得併科新臺幣3千萬元以下罰金。
製造、運輸、販賣第二級毒品者，處無期徒刑或10年以上有期徒
刑，得併科新臺幣1千5百萬元以下罰金。
製造、運輸、販賣第三級毒品者，處7年以上有期徒刑，得併科
新臺幣1千萬元以下罰金。
製造、運輸、販賣第四級毒品者，處5年以上12年以下有期徒刑
，得併科新臺幣5百萬元以下罰金。
製造、運輸、販賣專供製造或施用毒品之器具者，處1年以上7年
以下有期徒刑，得併科新臺幣1百50萬元以下罰金。
前五項之未遂犯罰之。